臺灣高等法院高雄分院刑事判決　　　100年度上更(一)字第5號
上　訴　人　臺灣高雄地方法院檢察署檢察官
上　訴　人
即　被　告　黃炤欽
上　訴　人
即　被　告　黃煒強
前列二人共同
選任辯護人　洪幼珍律師
上列上訴人因被告重傷害等案件，不服臺灣高雄地方法院98年度
訴字第1054號中華民國98年11月19日第一審判決（起訴案號：臺
灣高雄地方法院檢察署98年度偵字第8890號），提起上訴，判決
後經最高法院發回，本院更為判決如下：
     主  文
上訴駁回。
     事  實
一、黃煒強與不詳姓名之成年人數名（下稱黃煒強一方）於民國
    （下同）97年9月30日22時許，在高雄縣岡山鎮河堤公園附
    近聊天玩樂，見不遠處之王智華、郭貞男、莊佳銘、高翊峻
    、陳志宏、黃偉峰、郭珍言、石俊宏、嘪少杰等9人（下稱
    王智華一方）燃放煙火慶生，竟不明究理，認定王智華一方
    燃放煙火蓄意挑釁，黃煒強一方乃先指責嗆罵王智華一方，
    王智華一方不甘示弱回嗆，雙方人馬互嗆後，黃煒強即先以
    門號「0000000000」號行動電話，撥打其兄黃炤欽所持用之
    門號「0000000000」號行動電話，告知伊在上開公園有一群
    人要打伊等情，黃炤欽隨即駕駛車牌號碼YP—8472號之白色
    自用小客車後載鐵條，並邀集騎乘機車之不詳姓名成年男子
    數十名，於同日23時許，一同抵達上開河堤公園，與黃煒強
    一方會合後（下稱黃煒強與黃炤欽一方），見王智華一方正
    欲騎乘機車離去，黃煒強、黃炤欽及其他數十名不詳成年人
    ，即共同基於普通傷害及毀損之犯意聯絡，且渠等客觀上能
    預見以鐵條，朝人之額頭眼睛部位毆擊，會造成毀敗或嚴重
    減損眼睛視能之結果，但主觀上未能預見（即無毀敗或嚴重
    減損眼睛視能之重傷害直接故意或間接故意），分持從上開
    自小客車後車廂取下之鐵條，由黃炤欽、黃煒強兄弟持鐵條
    在前帶領，其餘之人持鐵條跟隨在後，先後衝向王智華一方
    之人及機車所在之處所，共同毆打、揮砸王智華一方之人及
    機車，是時因王智華、黃偉峰、莊佳銘3 人所站立之位置，
    較接近黃煒強與黃炤欽一方，3 人不及逃跑躲避，分別遭到
    最先衝出來之黃煒強（當時身穿紅色衣服、長髮及肩）、黃
    炤欽（當時身穿藍紫色衣服、短髮平頭）持鐵條毆打，王智
    華因遭黃煒強以鐵條擊中頭額右眼睛部位，因而受有右眼外
    傷性前房出血併玻璃體出血、外傷性白內障併急性青光眼等
    傷害，事後陸續接受右眼白內障摘除手術併玻璃體切除手術
    及右眼人工水晶體縫合手術，經治療後右眼視力嚴重減損程
    度達99% 或97% ，僅餘萬國視力0.01~0.03 ，已達受有嚴重
    減損一目視能之重傷害結果；黃偉峰則先後遭黃炤欽、黃煒
    強持鐵條毆打頭、手、身體等處，致受有右耳部撕裂傷2 處
    各1 公分、頭頂撕裂傷2. 5公分、右上臂瘀清7 ×3.5 公分
    、上背瘀清2 ×2 公分、枕部撕裂傷3 公分、頭部外傷併腦
    震盪等傷害（尚未達重傷害之程度）；莊佳銘則遭黃炤欽持
    鐵條揮打致受有左手前臂撕裂傷0.5 公分之傷害。而黃煒強
    與黃炤欽一方等多人持鐵條，同時揮砸停放在該處之王智華
    一方之多輛機車結果，致郭貞男所有之車牌號碼M6V —156
    號重型機車車頭車殼及左右方向燈損壞；致莊佳銘所有之車
    牌號碼2JF —315 號重型機車車頭檔板及左右側車殼損壞；
    致高翊峻所有之車牌號碼3JJ —736 號重型機車車頭車殼及
    左側後方方向燈損壞；致陳志宏所有之車牌號碼92 7—CCN
    號重型機車車頭車殼、前方大燈及儀表板損壞；致黃偉峰所
    有之車牌號碼2JH —229 號重型機車大燈、前檔板、前把手
    蓋、後把手蓋、前把手飾板、左大側條及右下側條損壞，並
    均足生損害於郭貞男、莊佳銘、高翊峻、陳志宏、黃偉峰等
    人。
二、嗣黃煒強與黃炤欽一方因見巡邏警車經過，始罷手逃離現場
    ，惟經路人記下上開黃炤欽所駕駛之自用小客車車牌號碼YP
    —8472號，提供予承辦之警察戴鬧旺，戴鬧旺先查出該車車
    主登記在劉淑珠（即黃煒強與黃炤欽之母親）名下，乃於本
    案案發之翌日即97年10月1日，前往該車車主劉淑珠之住處
    調查，並邀莊佳銘、高翊峻等2人一同到車主劉淑珠住處協
    助調查，劉淑珠向警察戴鬧旺表示該車係其子黃炤欽所駕駛
    使用，並當場電召黃炤欽返家，而為莊佳銘、高翊峻當面認
    出黃炤欽即係昨日在上開公園持鐵條最先衝出毆打渠等的2
    人中之1 人（即穿藍紫色衣服、短髮平頭者），經警察戴鬧
    旺當場詢問黃炤欽，黃炤欽向戴鬧旺表示其弟黃煒強在上開
    公園被打，並承認伊有打人，經警再通知黃煒強到警所接受
    調查，因黃煒強與在上開公園最先衝出持鐵條攻擊之另1 人
    髮型等特徵（身穿紅衣、長髮及肩）相符，並通知上開被害
    人到警所指認認出，警察因而循線查獲黃煒強、黃炤欽上開
    傷害、傷害致重傷及毀損等犯行。
三、案經王智華、郭貞男、莊佳銘、高翊峻、陳志宏、黃偉峰訴
    由高雄縣政府警察局岡山分局移送台灣高雄地方法院檢察署
    檢察官偵查起訴。
     理  由
壹、證據能力部分：
一、證人王智華、郭貞男、莊佳銘、高翊峻、陳志宏、黃偉峰等
    人，於警詢之陳述，均無證據能力：
  (一)按被告以外之人於審判外之言詞或書面陳述，除法律有規定
    者外，不得作為證據；又被告以外之人於檢察事務官、司法
    警察官或司法警察調查中所為之陳述，與審判中不符時，其
    先前之陳述具有較可信之特別情況，且為證明犯罪事實存否
    所必要者，得為證據；刑事訴訟法第159條第1項及第159條
    之2分別定有明文。
  (二)本件證人王智華、郭貞男、莊佳銘、高翊峻、陳志宏、黃偉
    峰等人，於警詢之陳述，均係被告以外之人於審判外之言詞
    陳述，且渠等就被告黃煒強、黃炤欽共同所為上開傷害、傷
    害致重傷及毀損等犯行之相關事實，於警詢之陳述，與渠等
    嗣後於原審審判中，接受詰問時所為之證述，大致相符，並
    不符上開刑事訴訟法第159條之2傳聞法則例外規定之要件，
    被告2人及其辯護人復爭執上開證人於警詢陳述之證據能力
    ，故應認證人王智華、郭貞男、莊佳銘、高翊峻、陳志宏、
    黃偉峰等人，於警詢之陳述，均無證據能力。
二、本件卷附之員警職務報告書（見偵卷第14頁），無證據能力
    ：
  (一)按被告以外之人於審判外之言詞或書面陳述，除法律有規定
    者外，不得作為證據，刑事訴訟法第159條第1項定有明文。
    而公務員職務上製作之紀錄文書、證明文書，除顯有不可信
    之情況外，得為證據，刑事訴訟法第159條之4第1項第1款亦
    定有明文。
  (二)查本件卷附之員警職務報告書（見偵卷第14頁），係就本案
    調查過程，所特別制作之書面陳述，核非屬公務員職務上例
    行製作之紀錄文書或證明文書，乃被告以外之人於審判外之
    書面陳述，被告2 人及其辯護人復爭執其證據能力，自應認
    無證據能力。
三、證人即警察戴鬧旺於偵查中向檢察官所為之陳述，有證據能
    力：
  (一)按被告以外之人於偵查中向檢察官所為之陳述，除顯有不可
    信之情況者外，得為證據。刑事訴訟法第159 條之1 第2 項
    定有明文。被告以外之人於偵查中向檢察官所為陳述，雖為
    審判外之陳述，然依刑事訴訟法之規定，檢察官係代表國家
    偵查犯罪、實施公訴，依法有訊問被告、證人、鑑定人權利
    之人；且於實務運作時，檢察官偵查中向被告以外之人所取
    得之陳述，原則上均能遵守法律規定之程序，不致有違法取
    供之情事，故可信度極高，自得為證據。
  (二)本件證人即警察戴鬧旺於偵查中向檢察官所為證述，其以證
    人身分作證前，已經檢察官告以證人應據實陳述之義務及偽
    證處罰，並命朗讀結文後始令其具結（見偵卷第38頁），已
    以偽證罪責之處罰擔保其證言之真實性。而嗣後證人於原審
    審理中，到庭作證接受詰問時，均未曾主張檢察官在偵查中
    有何對其不法取供之情事，足認上開證人於偵查中向檢察官
    所為之陳述，具有任意性，而無「顯有不可信」之情形，上
    開證人嗣於原審審理時，復有到庭以證人身分接受詰問，顯
    已充分保障被告之反對詰問權，依刑事訴訟法第159條之1第
    2項規定，應認有證據能力。被告2人及其辯護人主張上開證
    人於偵查中向檢察官所為證述，無證據能力云云，洵非的論
    ，而不可採。
四、證人即警察戴鬧旺於98年5 月5 日檢察官偵查中所為「在被
    告黃炤欽家中，我問他打人否？他承認有打人，並說其弟在
    河堤公園被人打」等供述（見偵卷第36-37 頁），就其有親
    自體驗被告黃炤欽向其講述上情之過程，係屬體驗之供述，
    有證據能力：
  (一)按證人之證言，依內容可分為「體驗之供述」與「意見之供
    述」，前者係就親身體驗之客觀事實所為之供述，原則上具
    有證據能力；後者則供述其個人判斷某事項之意見，即學理
    上所稱之「意見法則」，並無證據能力。法院僅得就證人體
    驗之供述，為證據價值之判斷（最高法院95年度台上字第47
    37號判決意旨參照）。
  (二)查本件證人即警察戴鬧旺於98年5 月5 日檢察官偵查中，證
    稱：「在被告黃炤欽家中，我問他打人否？他承認有打人，
    並說其弟在河堤公園被人打」等語（見偵卷第36-37 頁），
    就被告黃炤欽向警察戴鬧旺所告知有關：「黃炤欽在河堤公
    園打人及其弟被打」之內容部分，對證人戴鬧旺而言，固係
    戴鬧旺未親自在河堤公園目擊而屬傳聞，然黃炤欽確有在其
    家中於證人戴鬧旺詢問時，親口向證人戴鬧旺講述：「伊有
    打人，其弟在河堤公園有被人打」乙節，則係證人戴鬧旺親
    身體驗之客觀事實，是證人戴鬧旺就其親身體驗之客觀事實
    所為之供述，核屬體驗之供述，依上開最高法院判決意旨之
    說明，應認具有證據能力。被告之辯護人主張證人戴鬧旺上
    開證述，係聽聞自被告黃炤欽之轉述，為傳聞中之傳聞，屬
    再傳聞證據，顯未區分究係「體驗之供述」與「意見之供述
    」，一律主張無證據能力云云，自非的論，而不可採。
五、本件被告黃炤欽於其家中，應承辦警察戴鬧旺詢問，而承認
    有打人及陳稱其弟即被告黃煒強在河堤公園被人打之供述，
    雖係警察違背法定程序所取得之證據，惟審酌人權保障及公
    共利益之均衡維護，應認有證據能力：
  (一)按實施刑事訴訟之公務員，因違背法定程序取得之證據，除
    法律另有特別規定外，法院應依個案情節，斟酌該等公務員
    違背法定程序之主觀意圖、侵害行為人之種類及其輕重、犯
    罪所生之危險或實害、禁止使用該證據對於抑制違法蒐證之
    效果，與如依法定程序有無發現該等證據之必然性及對行為
    人在訴訟上防禦不利益之程度等各種情況，予以綜合考量，
    求取人權保障及公共利益之衡平。倘認容許其作為認定事實
    所憑之證據，對人權之侵害不大，又合乎治安之要求及現實
    之需要，自得認其有證據能力（最高法院92年度台上字第73
    64號判決意旨參照）。
  (二)次按司法警察(官)如知有犯罪嫌疑者，固有立即蒐集、調查
    證據之義務，然其等行使蒐證之職權時，手段必須合法正當
    純潔，不得以引誘、教唆之手段達其蒐集證據之目的，此為
    法理所當然，復為警察職權行使法第三條第三項所明定。本
    件承辦之警察戴鬧旺，於前往被告黃炤欽家中查訪時，固有
    未依刑事訴訟法第95條「權利告知」之規定，即直接調查詢
    問被告黃炤欽（當時係屬犯罪嫌疑人）有無為前揭犯罪事實
    欄所載之打人傷害犯行，被告黃炤欽因而當場向警察承認有
    打人及陳稱其弟即被告黃煒強在河堤公園被人打等情。然查
    ，本件警察戴鬧旺係先查訪案發地附近之民眾，經記下上開
    黃炤欽所駕駛之自用小客車車牌號碼YP—8472號之民眾提供
    ，戴鬧旺乃先查出該車車主登記在劉淑珠（即黃煒強與黃炤
    欽之母親）名下，再於本案案發之翌日即97年10月1 日前往
    該車車主劉淑珠之住處訪調，並邀莊佳銘、高翊峻等2 人一
    同到車主劉淑珠住處協助調查，旋車主劉淑珠向警察戴鬧旺
    表示該車係其子黃炤欽所駕駛使用，並當場電召黃炤欽返家
    ，於黃炤欽返家時，為莊佳銘、高翊峻當面認出黃炤欽即係
    在上開公園持鐵條最先衝出打人者，於此情形下，警察戴鬧
    旺為釐清黃炤欽有無涉本案之犯罪嫌疑，始當場詢問黃炤欽
    是否打人？黃炤欽因而向戴鬧旺表示其弟黃煒強在上開公園
    被打，並承認自己有打人等事實，以上事實，已分別據證人
    戴鬧旺、莊佳銘、高翊峻等人證述明確（詳後引述，見偵卷
    第21 -25、35-37 頁、原審卷二第32-45 頁）。
  (三)本件警察戴鬧旺既係於目擊者提供車牌號碼後，立即進行調
    取車主資料，且於案發翌日立即至車主家先對車主查訪，並
    請被害人一同前往協助調查，核符立即蒐集、調查證據等義
    務之規定，且其係前往車主家先行訪查，在不知有無犯罪嫌
    疑人之情況下，並邀被害人一同前往協助調查，核其行使蒐
    證職權之手段，亦屬合法、正當，而無違反比例原則。又警
    察係在一同前往協助調查之被害人2 人當面認出被車主劉淑
    珠電召返家之黃炤欽係打人者之後，始向被告黃炤欽詢問有
    無為前揭犯罪事實欄所載之打人傷害犯行，且詢問之問題係
    ：有打人否？顯見警察戴鬧旺係欲讓遭被害人當面認出之被
    告黃炤欽，有辯明及澄清之機會，此與無相當合理懷疑事證
    ，即刻意事先安排他人指證等引誘、教唆之不正手段，以達
    其蒐集證據之目的者，迥然不同，堪認警察戴鬧旺違背上開
    法定程序（權利告知義務）所為調查職權之行使，主觀上並
    無不法意圖甚明。
  (四)況被告黃炤欽當時係突接其母親電話請其立即返家向警察說
    明，且一返回家中又當面遇到昨日在上開河堤公園甫遭其持
    鐵條毆打之被害人王智華一方人員即證人莊佳銘、高翊峻等
    人，尤其證人莊佳銘、高翊峻又當著黃炤欽之母親及承辦警
    員戴鬧旺面前，認出被告黃炤欽即係昨晚案發當時最先衝出
    持鐵條打人者之1 ，被告黃炤欽在上開直接當面指認之時、
    空環境及母親親情、警察調查、被害人面質等情境下，因無
    充裕時間供其勾串或捏編可自圓其說之辯詞，故其直接坦然
    面對而向警察承認有打人之供述，乃符合日常生活經驗上一
    般人面對同樣之環境與條件下可能之反應，所承認有打人之
    供述，其真實性甚高，此參諸證人即警察戴鬧旺於原審接受
    詰問時復明確證稱：「（問：職務報告中紀錄的處理過程〔
    包括黃炤欽、黃煒強均有坦承毆打被害人王智華等人，並請
    其當地里長協助與被害人王智華等人一同協調和解，經協商
    和解不成〕，是否均有書面紀錄？）只有這份紀錄（即職務
    報告），並沒有其他相關的紀錄，因為當時我們依據自小客
    車車主地址，查訪到被告的家裡，他們雙方說要和解」等情
    （見原審卷二第28頁正、反面），益徵被告黃炤欽於警察戴
    鬧旺在其家詢問「有無打人否？」，確有向警察承認其有打
    人之事實無訛，否則，如其否認有打人之行為，事後何需找
    里長出面幫忙協調與被害人王智華等人之和解事宜，足見被
    告黃炤欽事後一再否認有向警察戴鬧旺承認有打人云云，殊
    非可採。
  (五)依上開論述分析，堪認本件警察戴鬧旺縱如依規定告知權利
    事項，亦非必然即無法發現該等證據（即被告黃炤欽向警察
    承認有打人之自白），準此以觀，本件警察於被告黃炤欽家
    中進行調查詢問職務時，所為上開程序之違反，對被告黃炤
    欽在訴訟上防禦權之行使，可能所生之不利益程度，尚非嚴
    重，本院再斟酌本件被告黃炤欽開車載鐵條，深夜帶領十多
    名成年人，持鐵條恃無忌憚地公然在公園中追逐毆打王智華
    之一方及砸毀多輛機車（證據詳後述），此行為對公共安寧
    秩序及社會治安等公共利益之破壞，情節殊為嚴重，又所為
    持鐵條毆打傷害被害人之行為，已致被害人王智華右眼視能
    毀敗及嚴重減損等嚴重後果（證據詳後述）等各事項，並基
    於被告人權保障、被害人權利保護及公共利益間之衡平，認
    為容許被告黃炤欽上開向警察承認有打人之供述，作為認定
    本件犯罪事實所憑之證據，對被告黃炤欽人權之侵害非重大
    致違反比例原則，又合乎治安、社會安寧秩序等公共利益之
    要求，及實現本件當事人間權益保護、社會公義之所需，自
    應認有證據能力。被告之辯護人徒以警察戴鬧旺係違背刑事
    訴訟法第95條、第100 條之2 等規定，所取得被告黃炤欽承
    認有打人之供述，主張無證據能力云云，洵非的論，而不可
    採。
六、本件除證人王智華外，其餘證人郭貞男、莊佳銘、高翊峻、
    陳志宏、黃偉峰等人於警詢對被告黃炤欽、黃煒強2人之指
    認，雖違反「應採取選擇式之真人列隊指認，而非一對一、
    是非式的單一指認；實施照片指認，不得以單一相片提供指
    認」等指認程序規範要領之規定，惟基於下述理由，仍應認
    有證據能力：
  (一)按現行刑事訴訟法雖無關於指認犯罪嫌疑人程序之規定，然
    因指認結果恆對指認人造成新的知覺記憶，因此初次指認，
    仍須採取適當方式，以確保指認之正確性。尤其指認人對原
    本並不認識之犯罪嫌疑人所為容貌特徵等之記憶，僅止於犯
    罪發生初時匆促見面觀察而產生，印象不易深刻，故於實施
    此種指認，自應避免來自調查、偵查人員不當暗示或誘導介
    入之影響。依內政部警政署發布之「警察機關實施指認犯罪
    嫌疑人程序要領」，明定司法警察、司法警察官於調查犯罪
    嫌疑人所為之指認，應遵守「於指認前應由指認人先陳述嫌
    疑人的特徵，不得有任何可能暗示、誘導之安排出現；必須
    告訴指認人，犯罪嫌疑人並不一定存在於被指認人之中；應
    採取選擇式之真人列隊指認，而非一對一、是非式的單一指
    認；其供選擇指認之數人在外形上不得有重大的差異；實施
    照片指認，不得以單一相片提供指認，並避免提供老舊照片
    指認」等程序事項。法務部發布之「檢察機關辦理刑事訴訟
    案件應行注意事項」，其第九十九點「對於指認犯罪嫌疑人
    之方式」，亦有相類似之規範，資為偵查中認有必要為指認
    時之參考。凡此指認程序之規範要領，旨在袪除指認過程可
    能發生之誤導情事，提高指認之正確性，以防止指認錯誤發
    生，影響偵查或判決結果之正確性。是法院如採取未依上開
    指認程序之規範要領所實施之指認為證據者，自宜於判決內
    說明如何具有確切證據，足認指認人於案發時所處之環境，
    確能對犯罪行為人觀察明白、認知犯罪行為人行為之內容，
    該事後依憑個人之知覺及記憶所為之指認為客觀可信之得心
    證理由，以臻翔實（最高法院99年度台上字第8125號判決意
    旨參照）。
  (二)然指認之程序，固須注重人權之保障，亦需兼顧真實之發現
    ，確保社會正義實現之基本目的。法院就偵查過程中所實施
    之第一次指認（禁止重覆指認），應綜合指認人於案發時所
    處之環境，是否足資認定其確能對犯罪嫌疑人觀察明白、認
    知犯罪行為人行為之內容，該事後依憑個人之知覺及記憶所
    為之指認是否客觀可信，而非出於不當之暗示等事項，為事
    後審查，並說明其認定指認有無證據能力之理由。倘指認過
    程中所可能形成之記憶污染、誤導判斷，均已排除，且其目
    擊指認亦未違背通常一般日常生活經驗之定則或論理法則，
    指認人於審判中，並已依人證之調查程序，陳述其出於親身
    經歷之見聞所為指認，並依法踐行詰問之程序，而非單以指
    認人之指認為論罪之唯一依據，自不得僅因指認人之指認程
    序與上開不具法拘束力之要點（領）規範未盡相符，遽認其
    無證據能力（最高法院96年度台上字第3026號判決意旨參照
    ）。
  (三)查本件證人王智華、郭貞男、莊佳銘、高翊峻、陳志宏、黃
    偉峰等人，於警詢時，對被告黃炤欽、黃煒強2人之指認，
    警察係採一對一、是非式之單一人供指認，且均僅提供2 位
    被告之單一張照片（見警卷第28-39 頁），供渠等指認，此
    種指認程序，顯然違反上揭「應採取選擇式之真人列隊指認
    ，而非一對一、是非式的單一指認；實施照片指認，不得以
    單一相片提供指認」之指認程序規範要領之規定。而有關證
    人王智華指認部分，本院參酌證人王智華嗣後於偵、審中，
    就其警詢為何指認被告2 所為之解釋：「我當時係第一個被
    打就倒下去，沒有看到（被告2 人）…我去警局指認（被告
    2 人）照片，是與我同行的人，告訴我說是被告2 人帶頭打
    我的…我不清楚當天被告2 人有無打我」等語（見原審卷二
    第29-32 頁），足認證人王智華於警詢指認被告2 人下手毆
    打伊乙節，確係受他人污染、引導及出於不當之暗示下所為
    之指認，故證人王智華於警詢之指認，顯非依憑其個人之知
    覺及記憶所為客觀可信之指認，依上開說明，應認無證據能
    力，而不可採為認定本件被告2 人犯罪事實之證據，被告之
    辯護人主張證人王智華於警詢之指認，無證據能力等語，為
    有理由，足堪採信。
  (四)至於，證人郭貞男、莊佳銘、高翊峻、陳志宏、黃偉峰等人
    ，為何於警詢時會指認被告2 人有為事實欄所載之傷害、毀
    損犯行，已分別據渠等嗣後於偵查中檢察官質問及原審審理
    時被詰問時，為下列之解釋與澄清：
  1.證人郭貞男於偵訊中證稱：「我可以認出帶頭的2 人，他們
    2 人先衝出來，手上也有拿武器，一個穿紅衣長髮及肩膀，
    另一個穿紫衣短髮…（在警局為何指認那2 個人？）他們2
    人就是最先帶頭衝出來的的人…（在警局如何指認？）由高
    翊峻、莊佳銘先去被告家裡指認…短髮的那1 人（按即被告
    黃炤欽），我在警局時警察問我是不是這個人，我說是，之
    後短髮的又叫長髮（按即被告黃煒強）的過來，我就指認這
    2 個是帶頭的」等語（見偵卷第20- 23頁）；嗣於原審審理
    時復證稱：「我有看到黃煒強拿棍子打王智華，當時我正準
    備發車離去…我對黃煒強有印象，因為他衝在前面，還有因
    為他留長髮…我先看到王智華被打，我看到王智華被打到臉
    …公園光線看得清楚，路燈是黃色…黃炤欽、黃煒強他們最
    先衝過來」等語（見原審卷二第38-41 頁）。
  2.證人莊佳銘於偵訊中證稱：「（認得打你的人？）認得，他
    們2 人最先衝出來打我們，長頭髮的打我的車，再打我的人
    ，短頭髮的打黃偉峰…弟弟（即被告黃煒強）穿紅衣（原稱
    稱藍衣，嗣改稱穿紅衣）長頭髮，哥哥（即被告黃炤欽）穿
    藍衣（原稱穿紅衣，嗣改稱穿藍衣）…穿紅衣的拿鐵棍要打
    我，未打到，我就跑了，結果穿藍衣的追我…（於警局指認
    前，你有看過2 個兄弟？）有，警察說有查出車牌，就帶我
    去找車主，我當場就認出哥哥（即被告黃炤欽）是打我們的
    人，是被打的隔日去找車主的…警察說查到車牌，說要去車
    主家…當時哥哥有先回來，我第一眼看到就是他」等語（見
    偵卷第21-24 頁）；嗣於原審審理時又證稱：「…第一個衝
    過來的是黃炤欽…黃煒強有追我，黃炤欽拿鋁棒打我…我就
    跑，後來黃煒強追我，沒多久被追上…（當時很暗如何辨視
    他們2 人？）因為旁邊有裝飾佈景的燈，我第一印象就看到
    他們2 人」等語（見原審卷二第32-35 頁）。
  3.證人高翊峻於偵訊中證稱：「先有2 人衝過來…（警局指認
    那2 人？）他們就是先衝過來的內，1 個穿紅色…短頭髮…
    1 個穿藍色…長頭髮快到肩膀…（指認前警察有說這2 個人
    打你們？）對方都有承認，當時也有路燈，我距他們很近，
    他們衝過來…我就跑掉」等語（見偵卷第22-23 頁）；嗣於
    原審審理時復證稱：「他們衝過來時我才看到他們手上拿東
    西…我親眼看到被告2 人衝過來，手上都有拿東西，他們朝
    中間，之後往右邊衝，他們先砸車，之後打人…我先看到被
    告黃炤欽，被告黃煒強在後面，黃炤欽砸車」等語（見原審
    卷二第41-43 頁）。
  4.證人陳志宏於偵訊中證稱：「我們要走時，他們會回在一起
    ，對方有拿像鋁的東西，東西從車上取出來的，對方一部白
    色汽車，其他都是機車」等語（見見偵卷第23 頁）；嗣於
    原審審理時又證稱：「公園裡面有燈，我有看到對方從車子
    裡面拿出東西，有掉在地上，聽到金屬碰撞聲音，接著他們
    朝我們衝過來…（問：在〔法庭現〕場被告2 人當天有看到
    ？）我確定有看到他們2 人，他們2 人衝最前面，手上拿鋁
    棒、鐵棒之類的東西，他們先打車子，再打人…我第一個看
    到的是被告黃煒強，第二個是黃炤欽衝過來…黃煒強衝過來
    先砸車，然後嗆我們」等語（見原審卷二第43-45 頁）。
  5.證人黃偉峰於偵訊中證稱：「打我的人就是在警局指認的那
    2 個人，該2 人是最先跑過來的，都拿鐵棒，長頭髮快到肩
    膀的先打我，短頭髮的先打王智華，後來才打我…（在警局
    如何指認？）警察要我看清楚，頭髮、臉型、身型等像否？
    警察沒有說一定是這2 個人」等語（見偵卷第24頁）；嗣於
    原審審理時復證稱：「我看到被告黃煒強，因為他跑過來追
    我…（為何特別對黃煒強有印像？）因為他最先跑過來…我
    看到黃煒強，因為他衝過來追我，用鐵棍打我，我被打到之
    後就倒了，但是他繼續在我旁邊罵我…我倒地時，黃炤欽有
    跑過來踹我…2 個人都有用鐵棍打我」等語（見原審卷二第
    35 -38頁）。
  (五)歸納上開證人郭貞男、莊佳銘、高翊峻、陳志宏、黃偉峰等
    人，解釋與澄清何以警詢會指認被告2 人之理由，均係以被
    告2 人符合案發時2 位最先持鐵棍衝出之下列外貌特徵及行
    為模式：(1)一位長髮及肩、一位短髮，兩者髮型外貌差異懸
    殊，而此一髮型特徵與案發翌日被告2 人之髮型外觀正相符
    合（見警卷第28、29頁所附彩色照片）；(2)所穿衣著，一位
    紅色、一位藍紫色，色彩呈鮮明對比；(3)該2 人既係持鐵條
    帶頭者，且係最先衝出者，又分別對上開證人有近身攻擊之
    行為；(4)該2 人復分別有追逐上開部分證人，且於部分證人
    跌倒時，有或用腳踹或在旁嗆罵等特別舉動；此外，上開5
    位證人復證稱案發時渠等所在之現場位置，正巧有下列可供
    渠等看清楚被告2 人外觀容貌之光線及與被告2 人近身等環
    境條件：(1)渠等所在位置，距被告2 人很近，各該位置的燈
    光光線，剛好可以看清楚被告2 人；(2)渠等被打或被追逃跑
    、跌倒之際，剛好與被告2 人近身接近，有親眼看到被告2
    人之容貌；(3)渠等所在位置，剛好旁邊有裝飾佈景的燈光，
    恰好可以看到被告2 人之外貌等，綜合上開證人所述之外貌
    特徵、行為模式、環境條件等，參互勾稽、比對，足認上開
    證人郭貞男、莊佳銘、高翊峻、陳志宏、黃偉峰等5 人，於
    案發時，所處之環境、位置，確能使渠等對被告2 人之行為
    觀察明白、清楚認知被告2 人所作行為之內容，故上開證人
    於警詢以渠等個人於案發時之上開知覺及記憶所為之指認，
    應屬客觀可信。
  (六)雖證人高翊峻於偵查中曾證稱：「（警察局指認前，警察有
    跟你們說，就是這二個人打你們？）警察說有拍攝到，對方
    都有承認，再要我認是否那二個人……」等語（見偵查卷第
    22頁），而可疑為警察有不當暗示之情事，然觀諸證人高翊
    峻於偵查、原審審理中，亦已同時明確證稱：「當時有路燈
    ，我距他們很近…我親眼看到被告2 人衝過來，我先看到被
    告黃炤欽，被告黃煒強在後面」等語（見同上引註），證人
    高翊峻既確有親眼目睹被告2 人衝過來接近伊身邊之情形，
    且尚能詳確區辨案發當時被告2 人衝過來之順序與位置，即
    黃炤欽在前，黃煒強在後，則依證人高翊峻上開目睹案發時
    之親身客觀經驗，已足以指認被告2 人確有參與本案之毆打
    傷害犯行，故本件縱認警察確曾為上開不當之暗示，亦不足
    憑以遽認必當然會使證人高翊峻於警詢指認之過程中，輕易
    形成記憶污染、誤導判斷之指認結果。而證人郭貞男於原審
    審理中固曾一度表示：「對被告黃炤欽較沒有印象，因光線
    問題，對被告黃炤欽看不清楚」云云，然此係因被追跑離現
    場比較遠，而未留在現場近距離觀看被告黃炤欽之攻擊行為
    所致，並非其已在現場全程目擊，而仍對被告黃炤欽有無衝
    出作攻擊行為完全無印象，此觀證人郭貞男於原審亦同時證
    稱：「王智華被打，我看到有人拿木棍追我，我跑到比較遠
    處，才回頭看他們在砸車」等語即明，證人郭貞男於原審審
    理中被詰問時，既已明確證述：他們（黃炤欽、黃煒強）是
    最先衝過來等語（以上見原審卷二第38-41 頁），顯見證人
    郭貞男於警詢之指認，亦係依憑其於案發時之目擊知覺及記
    憶所為，而非警察或其他證人所誤導至明。
  (七)綜上所述，本件既有上揭所述各情狀，足認證人郭貞男、莊
    佳銘、高翊峻、陳志宏、黃偉峰等人，係依憑渠等各親身目
    擊之經驗及記憶，而於警詢中指認被告2 人有為事實欄所載
    之傷害、毀損行為，參酌證人黃偉峰於偵查中證稱：「我在
    警局指認的那2 個人（即被告黃炤欽、黃煒強），那2 人是
    最先跑過來的，都拿鐵棒，長髮快到肩膀的先打我，短髮是
    先打王智華，後來才打我，在警局指認前，警察跟我說要看
    清楚，頭髮、臉型、身型等像否，警察沒有說一定是這2 個
    人」等情（見偵卷第24頁），堪認警察於警詢時就上開證人
    對被告2 人之指認，應無不當暗示或誘導介入之情事。再稽
    諸上開歸納之各項特徵及現場特殊環境條件等，亦足見上開
    證人於警詢之指認，並未違背通常一般日常生活經驗之定則
    或論理法則，且堪認上開證人嗣後於偵查及審理中，接續指
    稱被告2 人即係下手行兇者之印象及記憶，係存在於警局指
    認程序之前，即於案發時之親身經歷與目擊體驗，並非受警
    察之誘導始形成甚明。末查，上開各指認之證人，嗣於原審
    審判中，原審均已依人證之調查程序，使其等詳細陳明如何
    出於親身經歷之見聞而為指認，及已依法踐行證人詰問之程
    序，以保護被告2 人之反對詰問權，凡此益徵上開證人郭貞
    男、莊佳銘、高翊峻、陳志宏、黃偉峰等人，於警詢及嗣後
    於偵、審中，對被告2 人之肯定指認，具備可信賴性無訛。
    本件上開各證人於警詢之指認，縱違反「實施照片指認，不
    得以單一相片提供指認」等指認程序規範要領之規定，然依
    上開各節之論述分析及最高法院判決意旨之說明，仍應認有
    證據能力。被告辯護人主張無證據能力云云，要非可採。
七、末按，被告以外之人於審判外之陳述，雖不符刑事訴訟法第
    159條之1至之4等4條之規定，而經當事人於審判程序同意作
    為證據，法院審酌該言詞陳述或書面陳述作成時之情況，認
    為適當者，亦得為證據；又當事人、代理人或辯護人於法院
    調查證據時，知有刑事訴訟法第159條第1項不得為證據之情
    形，而未於言詞辯論終結前聲明異議者，視為有前項之同意
    ，同法第159條之5定有明文。本判決除上揭論述之證據以外
    ，所引用屬於言詞陳述及書面陳述之傳聞證據部分，檢察官
    、被告及其辯護人於本院行準備程序時，對於各該傳聞證據
    之證據能力均未加爭執，且同意作為本案之證據（見本院卷
    第36-3 7頁），嗣於本院審理程序，調查各該傳聞證據，加
    予提示並告以要旨時，檢察官、被告及其辯護人亦均未於言
    詞辯論終結前聲明異議，本院審酌各該傳聞證據作成時之情
    況，認均與本件待證事實具有關聯性，且查無證據足以證明
    言詞陳述之傳聞證據部分，陳述人有受不法取供或違反其自
    由意志而陳述之情形，書面陳述之傳聞證據部分，亦無遭變
    造或偽造之情事，顯見上開傳聞證據之證明力非明顯過低，
    衡酌各該傳聞證據，作為本案之證據亦屬適當，自均得為證
    據，而有證據能力。
貳、實體部分：
一、訊據上訴人即被告（下稱被告）黃炤欽、黃煒強固不否認有
    於案發當時，前往高雄縣岡山鎮河堤公園之事實，惟均矢口
    否認有何傷害及毀損之犯行，被告黃炤欽辯稱：我係接到我
    弟弟黃煒強之電話，要求我開車到河堤公園接黃煒強女友及
    女友之姐姐離開，我1 人駕駛車牌號碼YP─8472號自用小客
    車到場後，即載黃煒強女友及女友之姐姐離開，並未參與毆
    打告訴人及毀損告訴人之機車云云，被告黃煒強辯稱：案發
    時我與女友及女友之姐姐在河堤公園，因有人放煙火又有
    車族，我才打電話給黃炤欽，要其開車過來接我們離開，後
    來我4 人分乘自用小客車及機車離開，並未參與毆打告訴人
    及毀損告訴人之機車云云。被告2 人之辯護人提出辯護意旨
    略以：被告黃炤欽於案發前之電話通聯紀錄，僅有與黃煒強
    、修車師傅「阿華」、網路遊戲友人「黃彥亭」、「阿凱」
    等人有聯絡，但並未邀上開3 人到案發現場，足證其未於案
    發前邀約多人一同前往上開河堤公園。又被害人王智華等人
    遭毆打及機車被砸之處，距黃炤欽停車處，約有1 、2 百公
    尺，其間視線又遭樹木、階梯及2 公尺高之藝術磚牆等遮蔽
    ，而案發當時光線昏暗，顯見被害人一致指認黃炤欽係帶頭
    車輛之駕駛且從後車廂拿出鐵條，及指認黃炤欽與黃煒強係
    最先衝出持鐵條打人者，違反經驗法則，不足採信，且被害
    人王智華等6 人，於警局及被告家中所為之指認，程序顯然
    違法，渠等嗣後於偵查、審理中，所為關於確認被告2 人為
    本案行為人之證述，均不可採，又被害人王智華等人之證述
    ，有前後矛盾、模糊不清，其等證詞，顯不可採。另警察戴
    鬧旺於偵查中證稱在被告家中問黃炤欽有無打人？黃炤欽有
    承認打人，並說其弟在河堤公園被人打等語，此部分之供述
    ，係被告以外之人於審判外所為之言詞陳述，且係轉述被告
    之陳述，為傳聞中之傳聞，屬再傳聞證據，刑事訴訟法第15
    9 條之1 第2 項並未明文再傳聞證據，亦具證據容許性，故
    無證據能力。退言之，倘認有證據能力，惟此部分亦係警察
    戴鬧旺違背刑事訴訟法第95條、第100 條之2 等規定所取得
    之證據，即被告黃炤欽自白之供述，仍無證據能力。被告黃
    炤欽係受其弟黃煒強電話請託，而開車到河堤公園載送其弟
    之女友楊祖昀及女友堂姐楊立羽返家，既未電話邀集多人到
    場，亦未載運鐵條，更未持鐵條下手行兇，而被告黃煒強當
    時係陪同楊祖昀、楊立羽躲在公園圍牆邊，俟黃炤欽到場後
    即護送楊祖昀、楊立羽坐上黃炤欽之汽車，自己亦騎機車離
    去返家，並無持鐵條參與毆打被害人及砸車等語。
二、經查：
  (一)被告黃煒強一方人員，於97年9 月30日22時許，在上開河堤
    公園聊天玩樂，見王智華一方燃放煙火慶生，認係蓄意挑釁
    ，雙方人馬互嗆後，黃煒強即電告其兄黃炤欽，表示有一群
    人要打伊，黃炤欽隨即駕駛車牌號碼YP—8472號之白色自小
    客車後載鐵條，並邀集騎乘機車之不詳姓名成年男子數十名
    ，於同日23時許，一同抵達上開河堤公園，與黃煒強一方人
    員會合後，由黃炤欽、黃煒強兄弟持鐵條在前帶領，其餘十
    多人持鐵條跟隨在後，先後衝向王智華一方之人及機車所在
    處所，共同毆打王智華一方之人員及揮砸機車，因王智華、
    黃偉峰、莊佳銘3 人所站立之位置，較接近被告黃煒強與黃
    炤欽之一方，3 人不及逃跑躲避，分別遭到最先衝出之黃煒
    強（當時身穿紅色衣服、長髮及肩）、黃炤欽（當時身穿藍
    紫色衣服、短髮平頭）持鐵條毆打，致其3 人受有如事實欄
    所載之傷害，及郭貞男、莊佳銘、高翊峻、陳志宏、黃偉峰
    等人之機車受損等事實，已分別據下列各在場之目擊證人王
    智華、郭貞男、莊佳銘、高翊峻、陳志宏、黃偉峰等人證述
    明確，互核大致相符，玆分述如下：
  1.證人即被害人王智華於偵查中證稱：「97年9 月30日22時許
    ，我與朋友在岡山鎮河堤公園共8 人，有郭貞男、莊佳銘、
    高翊峻、陳志宏、黃偉峰、黃偉峰的朋友及其女友，當天是
    黃偉峰生日，我們放煙火，對方起先有8 、9 人，向我們罵
    髒話，後來出現20多人，其中有10多人拿鐵條打我們人，我
    因而受傷，我與黃偉峰、莊佳銘3 人因站比較前面被圍住，
    其他的就跑掉…後來看到巡邏警察過來，對方就跑，對方20
    多人騎機車到現場，其中有1 部汽車，車子開過來後，我就
    聽到鐵條的聲音，轉頭就看到很多人拿鐵條」等語（見偵卷
    第19-21 頁），復於原審審理中證稱：「我於97年9 月30日
    晚上10點、11點左右，在高雄縣岡山鎮河堤公園被打，當時
    包含我共9 人在那裡慶生，有放煙火，聽到有人罵髒話，好
    像意思說是吵到他們，當時對方約7 、8 個人，我們要求他
    們道歉他們不要，有2 、3 個先騎機車出去，回來時加起來
    約20幾個人，二話不說就拿鐵棍朝我們打過來，他們有1 台
    汽車裡面有放鐵棍，打我們約有10幾個…我看到有很多人從
    車子拿出鐵棍，當時車子停在我們進來入口那條路，1 台車
    在前面，後面跟著很多機車，一堆人騎機車下車後，從車子
    後廂拿出鐵棍，被告2 人與該7 、8 人是同夥的，我們當時
    要離開，我站在最前面，他們一過來就拿鐵棍從我前額敲下
    去」等語（見原審卷二第29-32頁）。
  2.證人即被害人郭貞男於偵查中證稱：「97年9 月30日晚上，
    我到岡山河堤公園幫朋友慶生有放煙火，對方看了不爽有罵
    我們，對方本來有10多人，後來就變成很多人，我見到有部
    車開過來，後來就有很多人拿鐵棍或木棒類的東西，對方騎
    很多輛機車及一部汽車…（我們這邊）被打的有黃偉峰、王
    智華，他們被打時，我們就先跑了…那群人中我可以認出帶
    頭的2 人，他們2 人最先衝出來，且手上也有拿武器…1 個
    穿紅衣長髮及肩，另1 個穿紫衣短髮…（在警局為何指認那
    2 個人？），被告2 人就是最先帶頭衝過來的人…是高翊峻
    、莊佳銘先去被告家裡指認…短髮的那1 人（按即被告黃炤
    欽），我在警局警察問我是不是這個人，我說是，之後短髮
    的又叫長髮的過來，我就指認那2 個帶頭的」等語（見偵卷
    第20- 23頁），於原審審理中證稱：「我們之前放鞭炮時，
    有人在叫囂，當時我有看到對方有打電話叫人，對方本來有
    5 、6 人，打完電話之後，對方來了1 台自小客車及好幾台
    機車，至少有20人以上，他們拿鐵棍，是從小客車後車廂拿
    出來的，後來我沒有被打到，因為王智華、黃偉峰有擋住，
    叫我們先走…對方之自用小客車是白色…我有看到被告黃煒
    強拿棍子打王智華，因為當時王智華站比較前面，我對被告
    黃煒強有印象，因為他衝在前面，還有因為他留長髮…我看
    到王智華先被打到臉…我轉頭跑看到有人追我，跑到比較遠
    處，我回頭看到他們在砸車…公園光線看得清楚，路燈是黃
    色…我有看到他們打開汽車的後車廂，有聽到鐵棍、木棍的
    聲音…黃炤欽、黃煒強最先衝出來…確定是被告黃煒強攻擊
    王智華」等語（見原審卷二第38頁反面、第41頁反面）。
  3.證人即被害人莊佳銘於偵查中證稱：「97年9 月30日22時，
    我及朋友在岡山河堤公園，為黃偉峰慶生放煙火，對方罵我
    們，後來約過半小時就有30多個人過來，我們剛要走時，所
    有的機車就圍過來，其中有1 部汽車，他們從汽車內拿鐵棍
    出來，就衝向我們，我認得打我的人，就是被告2 人，被告
    2 人是最先衝出來打我們的，長頭髮的先打我車再打我人，
    短頭髮的打黃偉峰，穿紅衣的先拿鐵棍要打我，我就跑，結
    果是穿藍衣的追到我，被打的隔日，警察就帶我去找車主，
    警察說有查到車牌，說要去車主家，當時哥哥（即被告黃炤
    欽）有先回來（家裡），警察問我『他有沒有去』，我第一
    眼看到就是他，我當場就認出哥哥（即被告黃炤欽）打我們
    」等語（見偵卷第21-24 頁），又於原審審理中證稱：「97
    年9 月30日晚上11時許，在高雄縣岡山鎮河堤公園，當時我
    們幫黃偉峰慶生有放煙火，聽到有人罵我們三字經，約7 、
    8 人距離約50公尺，罵完之後，我們其中有人打電話叫朋友
    過來慶生，對方以為我們在叫人，所以也跟著打電話叫人，
    對方打電話之後，約11點半我們要走時，有2 、30人過來拿
    鐵棒、木棍打我們，對方將車子停在馬路，車上有放武器，
    其等從車上拿武器往我們衝過來，自用小客車是普通的白色
    轎車，我當時被中空的鐵棒打，有看到被告2 人在場，第1
    個衝過來的是被告黃炤欽，之後黃煒強有追我，是被告黃炤
    欽先拿鋁棒打我，當時我以手擋，要回拳但沒打到，我就跑
    ，被告黃煒強就追我，沒多久被黃煒強追上，我滑倒再起來
    …因為旁邊有裝飾佈景的燈，我第一印象就看到他們2 人…
    哥哥（即被告黃炤欽）衝過來就是打我，他有打到我…汽車
    停下來拿鐵條的地方，離我沒有很遠…當時黃煒峰在我旁邊
    …隔天是我和高翊峻一起去被告家…我手上的傷是對方弄到
    的，當時哥哥（即被告黃炤欽）有拿鐵棍打到我…我有看到
    他們從後車廂拿出器具來」等語（見原審卷二第32-35 反面
    ）。
  4.證人即被害人高翊峻於偵查中證稱：「97年9 月30日22時，
    伊等人在岡山河堤公園慶生放煙火，可能吵到對方，對方就
    罵我們，我們快要走時對方就會合一堆人在公園馬路上，就
    衝過來，對方大都是機車，只有一部汽車，在警局指認的那
    2 人（即被告2 人）就是最先衝出來，1 個穿紅色…一個穿
    藍衣…短頭髮…長頭髮快到肩膀…當時亦有路燈，我距他們
    很近，他們衝過來…我就先跑掉…被打的有黃偉峰、王智華
    、莊佳銘…警察有通知我與莊佳銘到被告家指認」等語（見
    偵卷第22-23 頁），又於原審審理中證稱：「97年9 月30日
    晚上11時我及友人在高雄縣岡山鎮河堤公園慶生放煙火，有
    人對我們叫囂，我們繼續慶生，後來外圍開始聚集在對方那
    邊，有來回在外面騎機車繞，白色小客車最後出現，他們衝
    過來我才看到他們手上拿東西，被告2 人我於當天看過，我
    親眼看到被告2 人衝過來手上都有拿東西，先砸車之後打人
    ，我先看到被告黃炤欽，被告黃煒強在後面，是被告黃炤欽
    先砸車，砸莊佳銘的車頭，又往右側打」等語（見原審卷二
    第41頁反面、第43頁）。
  5.證人即被害人陳志宏於偵查中證稱：「97年9 月30日22時，
    我及友人有到岡山河堤公園放煙火，有人罵我們，當時對方
    人比較少，等我們要回去時就發現對方有很多人，一開始比
    較少的人與後來很多人是同夥，因我們要走時他們會合在一
    起，對方有拿東西，像鋁棒，東西是從車上取出，對方有1
    部白色小客車，其他都是機車」等語（見偵卷第23頁），於
    原審審理中證稱：「97年9 月30日晚上11時，在高雄縣岡山
    鎮河堤公園我朋友被打，當時我們在那邊慶生放煙火，對方
    向我們叫囂，我有看到對方打電話去叫人過來，後來就有一
    群人過來，我有看到自用小客車，是白色轎車，對方從車子
    裡面拿出東西，有掉在地方，我聽到金屬碰撞聲音，接著他
    們朝我們衝過來…公園裡有燈…當天我確定有看到被告2 人
    ，被告2 人衝最前面，手上拿鋁棒、鐵棒之類的東西，先打
    車子，再打人，自用小客車是白色，我看到被告2 人先衝過
    來，第1 個看到被告黃煒強，第2 個是被告黃炤欽衝過來，
    被告黃煒強衝過來先砸車，然後嗆我們」等語（見原審卷二
    第43頁、第44頁背面）；
  6.證人即被害人黃偉峰於偵查中證稱：「97年9 月30日22時，
    有去岡山河堤公園，我與友人放煙火可能吵到對方，當時對
    方有6 個人，後來我們快要回家時就變成很多人，原6 個人
    與後來很多人是同夥，因那6 個人有先過去與那群人會合，
    我有受傷，是警局指認的那2 個人（即被告黃炤欽、黃煒強
    ），那2 人是最先跑過來的，都拿鐵棒，長髮快到肩膀的先
    打我，短髮是先打王智華，後來才打我，在警局指認前警察
    跟我說要看清楚，頭髮、臉型、身型等像否，警察沒有說一
    定是這2 個人」等語（見偵卷第24頁），又於原審審理中證
    稱：「97年9 月30日22時許，在高雄縣岡山鎮河堤公園，當
    時我朋友在替我放煙火慶生，對方有人罵髒話，我們要走時
    ，就被打，當時我看到對方衝向我們約有10幾個人以上，之
    前有看到1 台車子，對方從後車廂拿出鐵條、鐵棍之類的東
    西，拿出來後就向我們衝過來，車子是白色小型轎車，當時
    我有看到被告黃煒強跑過來追我，用鐵棍打我，我被打到之
    後就倒地…在旁邊罵我…我倒地時，黃炤欽跑過來踹我…2
    個（即黃煒強、黃炤欽）都有用鐵棍打我…對方約有十幾個
    人以上衝過來」等語（見原審卷二第35頁反面、第38頁）。
  (二)次查，本件被害人王智華一方人員在上開河堤公園被多人持
    鐵棒毆打及砸毀機車之前，係先由被告黃炤欽駕駛車牌號碼
    YP—8472號之白色自小客車，其後跟隨騎乘多輛機車之不詳
    姓名成年男子數十名，一同抵達上開河堤公園，與原先即在
    公園內之黃煒強一方人員會合，立即自黃炤欽所開來之汽車
    後車廂取出鐵棒，由黃煒強、黃炤欽持鐵棒帶領，與其餘數
    十名亦持鐵棒之成年人，先後衝向王智華一方之人員加予攻
    擊，並揮砸王智華一方之機車等情，已據上揭在場之目擊證
    人王智華、郭貞男、莊佳銘、高翊峻、陳志宏、黃偉峰等人
    一致證述明確（詳如前開各證人供詞之引述），此核與另位
    在場之目擊證人石峻泓於原審審理時證稱：「可以確定第二
    批來的機車，是跟隨該部汽車來的，都停在同一個地方，該
    汽車及第二批機車的人過來後約5 鐘，就發生毆打，他們是
    跑的衝過來攻擊…拿棍棒」等語相符（見原審卷二第71-74
    頁），並有證人石峻泓於98年11月5 日在原審接受詰問時當
    庭繪製之現場相關位置簡圖1 份可佐（見原審卷二第84），
    而被告黃煒強在上開河堤公園以門號「0000000000」號行動
    電話，撥打其兄黃炤欽所持用之門號「0000000000」號行動
    電話後，被告黃炤欽即駕駛車牌號碼YP—8472號之白色自小
    客車前來上開河堤公園乙節，亦據被告黃煒強、黃炤欽供承
    在卷，核與證人楊祖昀、楊立羽證述相符，並有和信電訊股
    份有限公司98年3 月21日函、門號「0000000000」、「0000
    000000」等行動電話之用戶基本資料、通聯紀錄及台灣大哥
    大雙向通聯紀錄查詢資料等可稽（見偵卷第7 頁，及外放之
    本院公文封袋內），足認本件確係被告黃煒強一方先在上開
    河堤公園與王智華一方互嗆後，被告黃煒強打電話給其兄即
    被告黃炤欽，被告黃炤欽即駕上開白色自小客車後載鐵條，
    並帶十多位騎機車之成年人到場與被告黃煒強一方會回後，
    立即由被告黃炤欽、黃煒強帶頭分持鐵條先衝向王智華一方
    之人員處，其餘十多位成年人則持鐵條緊跟隨在後，共同毆
    打、追逐王智華一方之人員及打砸渠等之機車甚明。
  (三)被告黃煒強、黃炤欽2 人雖辯稱黃煒強打電話係單純叫黃炤
    欽開車來載黃煒強之女友楊祖昀及女友之堂姐楊立羽回家，
    且黃炤欽開車到場後，立即將楊祖昀、楊立羽載走，黃煒強
    亦隨同騎車離開，並未參與現場之打架云云，然觀諸被告黃
    炤欽於警詢時已供稱：「我弟弟黃煒強打電話給我，說河濱
    公園有一群人好像要打他，他會怕，我馬上開車YP—8472自
    小客車趕過去…到現場時…我以為我弟弟被打，我就衝進去
    …拿鐵棍，看到好像在圍毆我弟弟，我衝過去…當時就是被
    我追的人指認我」等語（見警卷第1-4 頁），嗣於偵訊及原
    審審理中亦曾陳稱：「（你弟弟打（電話）給你說什麼？）
    他說有人要打他…我（到場後）…以為有人打我弟弟，我就
    檢鐵棍要追那人，我一衝過去就跌倒…我有拿鐵條衝向人群
    」等語，另被告被告黃煒強於警詢、偵查中亦供承：「我打
    電話跟我哥哥說他們有將鞭炮射過來我們（這邊），我哥哥
    就說要過來我這邊（即上開河堤公園）…我哥哥到達現場，
    我當時在現場被圍住了，無法跑」等語（見警卷第5-8 頁、
    偵卷第9-11頁），足徵被告2 人所辯黃煒強打電話給黃炤欽
    ，係單純要其開車來幫忙載楊祖昀、楊立羽回家，及所辯被
    告2 人未參與現場之打架云云，顯與事實不符，而不可採。
    本件被告黃炤欽駕駛車牌號碼YP—8472號之白色自小客車，
    其後確有跟隨騎乘機車之不詳姓名成年男子數十名，且一同
    抵達上開河堤公園，即與原先即在公園內之黃煒強一方人員
    會合，並立即自黃炤欽所開來之汽車後車廂取出鐵棒，由黃
    煒強、黃炤欽持鐵棒帶領，與其餘數十名亦持鐵棒之成年人
    ，先後衝向王智華一方攻擊等事實，已有上揭各事證可堪認
    定，被告黃炤欽及其辯護人以案發前黃炤欽之電話通聯紀錄
    顯示，僅有跟黃煒強、修車師傅「阿華」、網路遊戲友人「
    黃彥亭」、「阿凱」等人有聯絡，主張黃炤欽在案發前並未
    邀約多人前往案發現場云云，然邀約友人同往案發現場，非
    惟僅有由被告本人方可為之，甚且亦非只有用電話通知邀約
    一途始可達目的，故被告黃炤欽及其辯護人上開辯解，已難
    採信。黃炤欽駕駛上開自小客車載鐵條並帶同數十位騎機車
    之成年人到上揭河提公園之事實，已據上揭現場目擊證人王
    智華、郭貞男、莊佳銘、高翊峻、陳志宏、黃偉峰、石峻泓
    等人一致證述明確，被告黃炤欽及其辯護人聲請傳訊修車師
    傅「阿華」、網路遊戲友人「黃彥亭」、「阿凱」等人，以
    證明被告黃炤欽未以電話邀約渠等及其他之人前往上開河堤
    公園現場參與打架云云，核與本案待證事實，無直接之必然
    關係，本院認無傳訊之必要，附此敘明。
  (四)證人即被告黃煒強之女友楊祖昀於原審審理中雖證稱：「案
    發時我與被告黃煒強及我姐姐在河堤公園文藝廣場聊天，有
    人放煙火，還有騎機車的不良少年，雙方有發生爭執，我要
    走時到入口處有看到一群人進來打放煙火的人，騎機車之不
    良少年與我們人不認識，被告黃煒強在河堤公園那邊有打電
    話給被告黃炤欽，我不敢回家，被告黃煒強打電話叫黃炤欽
    過來載我，打電話給黃炤欽到河堤公園，約1 、20分鐘，被
    告黃炤欽到河堤公園時，現場已經在打架了被告黃炤欽載我
    們回去，被告黃煒強騎機車回去」等語，惟證人楊祖昀又同
    時證稱：「當時有2 方人馬在打架，就是因為在打架，被告
    黃煒強才通知黃炤欽來載我們離開」等語（見原審卷二第76
    頁），其所證述關於係先有人在公園打架，始打電話給被告
    黃炤欽開車來接，抑或打電話給黃炤欽，待黃炤欽開車到場
    後，始有人在公園打架乙節，先後所述歧異不一，其證詞之
    真實性，已有可疑，而難憑信。況被告黃煒強及其女友，如
    因公園內有人打架，為保護自身安全要，必須馬上離開，則
    其騎乘機車逕載其女友等人直接離去即可，豈有仍逗留於現
    場危險環境中，等待被告黃炤欽駕車到場之理？被告及證人
    楊祖昀所述，不合常情，而難憑信。參酌被告黃炤欽己自承
    案發當時其到現場有持鐵條衝向人群等語（見原審卷一第24
    頁），如其僅係單純要接被告黃煒強之女友及女友堂姐離開
    此一危險環境，衡情情況緊急，一刻皆不得逗留，焉有還先
    持鐵條衝入並追逐對方，而棄證人楊祖昀、楊立羽於現場危
    險環境中不顧之理？依上開異於常情之事證觀之，足見證人
    楊祖昀上開證詞，應係迴護被告2 人之詞，不足採信。另被
    告2 人於本院所聲請傳訊之證人即楊祖昀之堂姐楊立羽，雖
    亦到庭證稱黃煒強打電話給黃炤欽開車來，僅是單純來載渠
    等回家而已，並未參與打架云云，然此一證述內容，與上揭
    被告黃炤欽開車，後面跟隨十幾名騎機車成年人一同到場，
    並自後車廂拿出鐵條衝入對方毆打並砸車等事證不符，故證
    人楊立羽之證詞，亦難資為有利被告2 人之認定。
  (五)再參以本件警察查獲被告2人之始末經過，係現場之路人記
    下上開黃炤欽所駕駛之自用小客車車牌號碼YP—8472號，提
    供予承辦之警察戴鬧旺，戴鬧旺先查出該車車主登記在劉淑
    珠（即黃煒強與黃炤欽之母親）名下，乃於本案案發之翌日
    即97年10月1日，前往該車車主劉淑珠之住處調查，並邀莊
    佳銘、高翊峻等2人一同到車主劉淑珠住處協助調查，劉淑
    珠向警察戴鬧旺表示該車係其子黃炤欽所駕駛使用，並當場
    電召黃炤欽返家，而為莊佳銘、高翊峻當面認出黃炤欽即係
    昨日在上開公園持鐵條最先衝出毆打渠等的2人中之1人（即
    穿藍紫色衣服、短髮者），經警察戴鬧旺當場詢問黃炤欽，
    黃炤欽向戴鬧旺表示其弟黃煒強在上開公園被打，並承認伊
    有打人，經警再通知黃煒強到警所接受調查，因黃煒強與在
    上開公園最先衝出持鐵條攻擊之另1人特徵（身穿紅衣、長
    髮及肩）相符，而被上開被害人認出，警察因而循線查獲黃
    煒強、黃炤欽上開傷害、傷害致重傷及毀損等犯行等，以上
    各節，已據證人即處理本案之警員戴鬧旺於偵查中證稱：「
    案發當時是我到現場…有看到被害人倒在河堤公園人行道裡
    面的園區內，機車被砸毀…我訪問當時在河堤公園外圍的婦
    女，該婦女說有部白色自小客車並提供車號，我就透過車號
    找到被告，隔日我帶2個被害人去被告家面對面指認，先指
    認黃炤欽，之後叫黃煒強自行到派出所讓被害人指認，現場
    指認時被害人有說黃炤欽打人，訪查第一個接觸的是被告母
    親，有告知來意，問該車當日何人使用，其母親告知是黃炤
    欽使用，並由其母親打電話通知其回來，在被告黃炤欽家中
    ，我有詢問其是否有打人，其承認有打人，並說其弟在河堤
    公園被人打」等語明確（見偵查卷第35-37頁），復於原審
    審理時證稱：「當時我們去現場時，我問旁人有無打架發生
    ，有一個婦女說開白色自小客車的人與他們發生打群架…當
    時我們依據自小客車車主地址查訪到被告的家裡，他們雙方
    說要和解」等語（見原審卷二第28頁正、反面），核與證人
    即與警察戴鬧旺到被告家協助調查之莊佳銘、高翊峻2人於
    偵訊及原審審理中證述確有與警察到被告家，而當面認出被
    告黃炤欽即係最先持鐵條衝出毆打他們之人等語相符（詳前
    揭證人莊佳銘、高翊峻證詞之引述內容，見偵卷第21-24 頁
    ，原審卷二第32-35 、41-43 頁），被告黃炤欽雖否認有在
    家中向警察承認有打人云云，然按證人戴鬧旺係承辦本案之
    員警，其到被告家，僅係欲查訪上開汽車之車主，當時其尚
    全然不知被告黃炤欽即係駕駛該車到上開河堤公園之人，故
    其帶同2 位被害人莊佳銘、高翊峻到被告家中協助調查，並
    非出於陷害教唆或事前設計誣陷被告之不法手段，已詳如前
    述，且其與被告2 人間素無怨隙，衡情更無無端構詞誣陷被
    告2 人之動機與可能，故證人戴鬧旺上開所證述被告黃炤欽
    在其查訪過程中，向其承認有打人，且被告2 人事後與被害
    人雙方談和解等內容，應非虛構之詞，而堪採信。本件被告
    黃炤欽於案發之翌日，即在其家中向警察承認有為本件打人
    傷害之行為，甚且又與被害人洽談和解，凡此諸情，足資佐
    認上揭目擊證人王智華、郭貞男、莊佳銘、高翊峻、陳志宏
    、黃偉峰、石峻泓等人所為被告2 人有於事實欄所載時、地
    ，持鐵條帶領十多位同夥之成年人，攻擊毆打被害人王智華
    、莊佳銘、黃偉峰等人，及打砸如事實欄所載之被害人機車
    等證述內容，與事實相符，堪以採信。
  (六)本件被告2人有為事實欄所載之傷害、毀損等犯行，已據上
    揭被害人即在場之各目擊證人證述明確，雖上開證人就被害
    人何人先遭毆打？被告2 人何人先動手、何人先砸車、何人
    先打人、所穿衣服何顏色？及其他細節等，所述並非完全一
    致，然本件案發當時事出突然，情況危急，且被告黃炤欽、
    黃煒強2 人及被害人等人，在公園中所處相對位置不同，各
    位置之光源及亮度不同，又均在衝、跑、追、逃等極度運動
    、移位之狀態中，且公園內所設置之燈光、光線各有差異，
    則在場證人每人所見、所認知之打人、被打、衝出、逃跑等
    先後順序，及先砸車或先打人等事實，有所出入不一，核符
    當時之情狀，故本件自不應以上開目擊證人之證述，有上揭
    彼此不一之情狀，即全盤否定上開在場目擊證人所為被告2
    人確有持鐵條下手毆打被害人及砸車等證詞之可信性。至於
    ，證人陳志宏固於偵查，就「你可以認出對方是何人打你們
    的？」，答稱：「沒辦法」等語（偵查卷第23頁）；證人王
    智華於原審亦曾證稱：「（問：在座被告二人你是否認識？
    ）不認識，也沒有看過。當時我是第一個被打，我就倒在地
    上，是由我朋友告訴我說是被告二人帶人打我的」、「（問
    ：當天被告黃炤欽有無打你？）不清楚，因為當時我是第一
    個被正面打就倒下去了。應該不是被告黃炤欽、黃煒強」、
    「（問：你剛才說衝過去打你的人不包含被告二人？）是的
    」等語（原審卷二第19頁背面、第30頁背面、第32頁）；證
    人石峻泓於原審亦曾證稱：「（問：在座被告二人有無攻擊
    你們？）我不清楚。」等語，然證人王智華已明確證稱伊係
    第一位被打中頭部，且直接倒地不起，所以未看到被告2 人
    在場毆打之情形（見偵卷第19-21 頁、原審卷二第29-32 頁
    ），又證人石峻泓亦自承案發時因伊立即被人拉到後面，叫
    伊先跑，而直接跑開，故未全程目擊被告2 人毆打之情形（
    見原審二卷第71-74 頁），而證人陳志宏於原審接受詰問時
    ，更明確證稱有看到衝過來打人的第一位是被告黃煒強，第
    二位是黃炤欽等情（見原審二卷第43-45 頁），故上開證人
    陳志宏、王智華、石峻泓等人所為無法指認或不清楚被告2
    人有無下手毆打或確定非被告2 人所打等證述，既係因上開
    原因致渠等未能全程目擊被告2 人毆打之情形，而非渠等近
    身全程在場目擊，竟仍為上開否認或無法確定被告2 人有無
    下手毆打之證述，故上開3 位證人之證詞，自難資為有利被
    告2 人之認定。
  (七)又被告2 人之攻擊毆打行為，被害人王智華因遭黃煒強以鐵
    條擊中頭額右眼睛部位，因而受有右眼外傷性前房出血併玻
    璃體出血、外傷性白內障併急性青光眼等傷害，此有國立成
    功大學醫學院附設醫院98年1 月14日診斷證明書在卷可稽（
    見警卷第40頁），而上開傷害，經醫院陸續多次施以右眼白
    內障摘除手術併玻璃體切除手術及右眼人工水晶體縫合手術
    ，經治療後右眼視力嚴重減損程度達99% 或97% ，僅餘萬國
    視力0.01~0.03 ，沒有回復之可能性，亦有該醫院98年8 月
    3 日成附醫眼字第0980014415號函在卷可憑（見原審卷一第
    39-40 頁），被害人王智華因被告2 人之傷害行為，而受有
    嚴重減損一目視能之重傷害結果，事甚明確，兩者間確有相
    當因果關係，堪以認定。又被告2 人傷害行為，亦致被害人
    黃偉峰受有頭部併腦震盪、枕部撕裂傷3 公分之傷害，有國
    軍岡山醫院附設民眾診療服務處97年10月15日疾病診斷證明
    書在卷可參（見警卷第41頁），並致黃偉峰受有右耳部撕裂
    傷2 處（各1 公分）、頭頂撕裂傷2. 5公分、右上臂瘀青7
    ×3.5 公分、上背瘀青2 ×2 公分之傷害，亦有財團法人義
    大醫院97年10月7 日診斷證明書在卷可考（見警卷第42頁）
    ；另致被害人莊佳銘受有左手前臂撕裂傷0.5 公分之傷害，
    則有國軍岡山醫院附設民眾診療服務處97年10月9 日疾病診
    斷證明書在卷可佐（見警卷第43頁），被告2 人持鐵條毆打
    被害人王智華、黃偉峰、莊佳銘等人，致受有上揭傷害等事
    實，均堪以認定。
  (八)按加重結果犯，以行為人能預見其結果之發生為要件，所謂
    能預見乃指客觀情形而言，與主觀上有無預見之情形不同，
    若主觀上有預見，而結果之發生又不違背其本意時，則屬故
    意範圍；故加重結果犯對於加重結果之發生，並無主觀上之
    犯意可言，而係以行為人對加重結果（重傷）之發生，客觀
    上有預見之可能，主觀上則未預見為必要；刑法第277 條第
    2 項後段傷害致重傷罪，係因犯傷害罪致發生重傷結果而為
    加重其刑之規定，依同法第17條之規定，固以行為人客觀上
    能預見其結果發生時，始得適用，但傷害行為足以引起重傷
    之結果，如在通常觀念上不得謂無預見之可能，則行為人對
    於被害人之因傷害而致重傷之結果，即不能不負責任。次按
    ，共同正犯在犯意聯絡範圍內之行為，應同負全部責任。惟
    加重結果犯，以行為人能預見其結果之發生為要件，所謂能
    預見乃指客觀情形而言，與主觀上有無預見之情形不同，若
    主觀上有預見，而結果之發生又不違背其本意時，則屬故意
    範圍；是以，加重結果犯對於加重結果之發生，並無主觀上
    之犯意可言。從而共同正犯中之一人所引起之加重結果，其
    他之人應否同負加重結果之全部刑責，端視其就此加重結果
    之發生，於客觀情形能否預見；而非以各共同正犯之間，主
    觀上對於加重結果之發生，有無犯意之聯絡為斷（最高法院
    95年台上第4178號裁判要旨參照）。查眼睛乃人體極需特別
    保護之脆弱部位，倘以鐵條朝眼睛部位，大力加予毆擊，在
    客觀上不僅足以造成眼睛傷害，並因此可能造成毀敗或嚴重
    減損一目或二目視能之重傷結果，此應為一般心智正常之人
    ，在客觀上所能預見，被告2 人均係心智正常之人，客觀上
    顯均能預見。本件被告2 人主觀上雖僅係基於普通傷害之故
    意（即無重傷害之故意，詳後述），惟仍夥同十多名成年人
    分持鐵棍，衝入被害人王智華一方，先後分別或共同揮打被
    害人王智華，其中黃煒強持鐵棍朝王智華之額頭眼睛部位揮
    打毆擊，致王智華右眼受有嚴重減損一目視能之結果，依上
    開說明，被告2 人對渠等之攻擊行為，會導致被害人王智華
    毀敗或嚴重減損一目或二目視能之重傷結果，客觀上既能預
    見，且被告2 人與十多名同夥之上開共同傷害行為，與被害
    人王智華右眼受有嚴重減損一目視能之結果間，亦有相當因
    果關係，被告2 人自應對渠等所為傷害行為，致被害人王智
    華右眼視能嚴重減損之加重結果，負傷害致重傷之罪責。
  (九)末查，被告2 內持鐵條揮砸被害人郭貞男、莊佳銘、高翊峻
    、陳志宏、黃偉峰之機車等行為，已分別致郭貞男所有之車
    牌號碼M6V —156 號重型機車、莊佳銘所有之車牌號碼2JF
    —315 號重型機車、高翊峻所有之車牌號碼3JJ —736 號重
    型機車、陳志宏所有之車牌號碼927 —CCN 號重型機車、黃
    偉峰所有之車牌號碼2JH —229 號重型機車等，受有如事實
    欄所載損壞之事實，此除據證人即郭貞男、莊佳銘、高翊峻
    、陳志宏、黃偉峰等人證述明確外，復有上開機車損毀之相
    片10張及黃偉峰將上開車牌號碼2JH —229 號重型機車送修
    之益興機車股份有限公司修復明細表等在卷可資佐證（見警
    卷第44、45-49 頁），被告2 人於事實欄所載時、地，持鐵
    條砸毀上開各輛機車，致生損害於被害人郭貞男、莊佳銘、
    高翊峻、陳志宏、黃偉峰之事實，亦堪認定。
  (十)綜上各節所述，本件事證已臻明確，被告2 人所為傷害、傷
    害致重傷及毀損等犯行，均堪以認定。
三、論罪方面：
  (一)按重傷罪之成立，必須行為人原具有使人受重傷之故意始為
    相當，若其僅以普通傷害之意思而毆打被害人，雖發生重傷
    之結果，亦係刑法第277條第2項後段普通傷害罪之加重結果
    犯，祇應成立傷害人致重傷罪，不能以刑法第278條第1項之
    重傷罪論科（最高法院59年台上字第1746號判例參照），又
    使人受重傷與普通傷害之區別，應以加害時有無致人重傷之
    故意為斷，至於被害人受傷之部位以及加害人所用之兇器，
    有時雖可藉為認定有無重傷故意之心證，究不能據為絕對之
    標準（最高法院55年台上字第1703號判例參照）。本件被告
    黃炤欽、黃煒強2 人，雖持鐵條毆打被害人王智華、黃偉峰
    等人，致王智華受有右眼視能嚴重減損、已無回復可能之重
    傷結果，另黃偉峰亦受有如事實欄所載非輕之傷害，惟被害
    人王智華一遭被告黃煒強持鐵條毆打擊中額頭眼睛部位時，
    即倒地不起，無任何反抗之能力，已據其證述在卷（見原審
    卷二第29-32 頁），觀諸上揭成大醫院診斷證明書僅載明王
    智華右眼受傷及治療情形，並未載及王智華身體其他部位亦
    有受傷治療之情事，堪認被告2 人及其同夥，對於已受傷倒
    地之王智華，並無持續加予重擊或毆打之情事；又證人黃偉
    峰亦證稱被告黃煒強衝過來用鐵棍打我，我被打到之後就倒
    下，他就沒有打了等語（見原審卷二第35-38 頁），被告2
    人，對於受傷倒地之王智華、黃偉峰2 人，既均無持續加予
    重擊或毆打之行為，足徵其無重傷被害人之故意，否則，倘
    渠等事前之謀議，係基於重傷害之犯罪故意，焉有一見被害
    人倒地即罷手之理？況被告2 人與被害人王智華、黃偉峰等
    人間，素不相識，既無怨隙，更無深仇大恨，衡情一時偶發
    之口角衝突，應不致於即萌生使人受重傷害之犯意，故被告
    黃炤欽、黃煒強2 人持鐵條毆打被害人王智華、黃偉峰致傷
    之行為，係基於普通傷害之犯意為之，應堪認定。
  (二)次按，刑法所謂共同正犯者，係指二人以上，以共同犯罪之
    意思，而共同實施犯罪之行為。故共同實施犯罪行為之人，
    在合同意思之範圍內，不論係同時實施犯罪行為，或各自分
    擔犯罪行為之一部，均係相互利用他人之行為，以達其犯罪
    之目的，即應對於全部所發生之結果，共同負其刑責（最高
    法院69年度台上字第199 號、82年度台上字第5925號判決意
    旨參照）。本件被告黃炤欽、黃煒強2 人帶領其餘數十名不
    詳姓名之成年人，分持鐵條先後衝入，或共同毆打或先後分
    別毆打被害人王智華、黃偉峰、莊佳銘等3 人，致受有如前
    揭事實欄所載之傷害，及砸毀事實欄所載之多輛機車，每人
    各自分擔行為之一部，或僅砸毀一輛機車或數輛機車，或僅
    毆打一位被害人或毆打數位被害人，然均在渠等共同犯傷害
    及毀損罪之犯意聯絡範圍內，各自分擔犯罪行為之一部，相
    互利用他人之行為，以達其犯罪之目的，故被告2 人與數十
    名不詳姓名成年人間，就上開傷害致重傷、傷害及毀損之犯
    行，彼此間有犯意聯絡及行為分擔，均應負共同正犯之罪責
    。
  (三)被告黃炤欽、黃煒強2 人與其餘數十名不詳姓名之成年人，
    ，共同基於普通傷害之犯意及毀損之犯意，分持鐵棍毆打被
    害人王智華、黃偉峰、莊佳銘等3 人，其中對王智華部分，
    被告2 人客觀上能預見以鐵條，朝人之額頭眼睛部位毆擊，
    會造成毀敗或嚴重減損眼睛視能之結果，但主觀上未能預見
    （即無毀敗或嚴重減損眼睛視能之重傷害直接故意或間接故
    意），仍持鐵棍毆擊王智華額頭右眼部位，致王智華受有右
    眼視能嚴重減損之重傷害結果，另致黃偉峰、莊佳銘等2人
    受有如前揭事實欄所載普通傷害之結果，並同時、地共同砸
    毀被害人郭貞男、莊佳銘、高翊峻、陳志宏、黃偉峰等人所
    有事實欄所載之機車，足生損害於被害人郭貞男、莊佳銘、
    高翊峻、陳志宏、黃偉峰等人，核被告黃炤欽、黃煒強2 人
    所為，均係犯刑法277 第2 項後段之傷害致重傷罪、刑法第
    277 條第1 項之傷害罪及刑法第354 條毀損器物罪。公訴意
    旨認被告黃炤欽、黃煒強2 人持鐵條毆打被害人王智華、黃
    偉峰部分，徒以被害人王智華係遭毆擊頭部，被害人黃偉偉
    峰受有腦震盪等非輕之傷害，即認認被告2 人此部分之行為
    ，係基於重傷害之犯意而為之，應論以刑法第278 條第1項
    之重傷罪云云，容有未洽，理由已詳如前述，本案基本之社
    會事實相同，本院自得變更起訴法條，併予敘明。被告2 人
    與數十名不詳姓名成年人間，就上開傷害致重傷、傷害及毀
    損之犯行，彼此間有犯意聯絡及行為分擔，均應論以共同正
    犯。
  (四)被告黃炤欽、黃煒強2 人所犯上開傷害致重傷（被害人王智
    華部分）、普通傷害（被害人黃偉峰、莊佳銘部分）及毀損
    器物罪（砸毀5 部機車部分）之犯行，係基於一個攻擊被害
    人身體及機車，使被害人身體受傷及使其等機車受損之犯罪
    決意與目的，而由被告2 人及同夥數十人一同衝向多位被害
    人，同時、同地毆傷多位被害人及砸毀多輛機車，分別侵害
    分屬多人之不同身體法益與財產法益，因而觸犯數罪名，上
    開行為，既係基於一個犯罪目的及決意，且係同時同時，密
    接進行，而無法強行分開評價及非難，依社會通念應將整體
    視為一行為，一行為而觸犯上開傷害致重傷、普通傷害、毀
    損等數罪名，為想像競合犯，應從一重之傷害致重傷罪論處
    。公訴意旨認被告黃炤欽、黃煒強2 人所為上開3 罪名，應
    予分論併罰，容有誤會，併此指明。
四、原審認本件罪證明確，並變更起訴法條，適用刑法第28條、
    第277 條第1 項、第2 項後段、第354 條、第55條，刑法施
    行法第1 條之1 之規定，並審酌被告黃炤欽、黃煒強2 人與
    告訴人等素不相識，僅因互看不順眼而起口角，即糾眾持鐵
    條毆人砸車，欠缺法紀觀念，對於社會治安危害重大，被告
    黃煒強因細故即邀集他人到場助陣，被告黃炤欽因受邀集不
    明是非並提供鐵條帶頭滋事，且造成告訴人等之身體、精神
    上之傷害非輕，並致告訴人王智華頭部被鐵條毆打，因而受
    有右眼外傷性前房出血併玻璃體出血、外傷性白內障併急性
    青光眼等傷害，事後陸續接受右眼白內障摘除手術併玻璃體
    切除手術及右眼人工水晶體縫合手術，已達嚴重減損一目視
    能之重傷害，又造成其他被害人多輛機車財產之損失，犯後
    迄未賠償告訴人之損害，復未能坦認犯行，犯後態度尚難謂
    佳等一切情狀，分別量處被告黃炤欽有期徒刑4 年，被告黃
    煒強有期徒刑3 年6 月。經核原判決認事用法並無違誤，量
    刑亦屬適當，檢察官上訴謂被告黃炤欽、黃煒強2 人應有重
    傷之故意、所犯數罪應分論併罰及量刑過輕云云，被告黃炤
    欽、黃煒強2 人上訴否認犯罪，均無理由，均應予駁回。
據上論結，應依刑事訴訟法第368 條，判決如主文。
本案經檢察官張其主到庭執行職務。
中    華    民    國  100     年    5     月    9     日
                刑事第五庭    審判長法  官  曾永宗
                                    法  官  任森銓
                                    法  官  鍾宗霖
以上正本證明與原本無異。
如不服本判決應於收受本判決後10日內向本院提出上訴書狀，其
未敘述上訴理由者，並得於提起上訴後10日內向本院補提理由書
狀（應附繕本）。
中    華    民    國   100    年    5     月    9     日
                                    書記官  邱麗莉
附錄本判決論罪科刑法條：
中華民國刑法第277條
（普通傷害罪）
傷害人之身體或健康者，處3 年以下有期徒刑、拘役或1 千元以
下罰金。
犯前項之罪因而致人於死者，處無期徒刑或7 年以上有期徒刑；
致重傷者，處3 年以上10年以下有期徒刑。